【裁判字號】    92,台上,1753
【裁判日期】    920403
【裁判案由】    偽造文書等罪
【裁判全文】
最高法院刑事判決                              九十二年度台上字第一七五三號
    上訴人  甲○○
右上訴人因張寶玉自訴偽造文書等罪案件，不服台灣高等法院中華民國九十二年一月
二十一日第二審判決（九十一年度上訴字第二八六三號，自訴案號：台灣台北地方法
院八十九年度自字第一０七六號），提起上訴，本院判決如左：
    主  文
上訴駁回。
    理  由
一被訴行使偽造私文書部分：
按刑事訴訟法第三百七十七條規定，上訴於第三審法院，非以判決違背法令為理由，
不得為之。是提起第三審上訴，應以原判決違背法令為理由，係屬法定要件。如果上
訴理由狀並未依據卷內訴訟資料，具體指摘原判決不適用何種法則或如何適用不當，
或所指摘原判決違法情事，顯與法律規定得為第三審上訴理由之違法情形，不相適合
時，均應認其上訴為違背法律上之程式，予以駁回。本件原判決綜合調查證據之結果
，認上訴人甲○○被訴行使偽造私文書（刑法第二百十六條第二百十條）部分，依自
訴人張寶玉所訴之事實以觀，張寶玉為直接被害人，依法得對上訴人提起自訴。第一
審判決以張寶玉非此項犯罪之直接被害人，不得提起自訴，從程序上諭知此部分之自
訴不受理，尚有未洽，乃撤銷第一審關於此部分之判決，發回第一審法院更為審理，
已詳其認定之理由，從形式上觀察，原判決並無違背法令情形。上訴意旨僅謂：張
寶玉就同一事實，曾於民國八十一年五月間提起自訴，且其所訴均屬虛構等語，係單
純就實體上而為主張，至原判決撤銷第一審此部分之判決，發回第一審法院更為審理
，究有如何違背法令情形，上訴意旨並未具體表明，顯與法定上訴第三審之形式要件
不符，其此部分之上訴，違背法律上之程式，應予駁回。
二被訴教唆犯職及公務員登載不實部分：
按刑事訴訟之上訴制度，其允許受不利益判決之被告得為上訴，乃在許其為自己之利
益，請求上級法院救濟而設，故被告不得為自己之不利益而提起上訴。查張寶玉自訴
上訴人教唆犯刑法第一百二十五條第一項第三款職罪部分，所訴係侵害國家法益之
罪，上訴人非直接被害人。另自訴上訴人犯刑法第二百十三條公務員登載不實部分，
依刑事訴訟法第三百十九條第二項但書規定，亦不得提起自訴，原判決認第一審判決
從程序上諭知此部分之自訴不受理，為無不合，乃予以維持，駁回張寶玉關於此部分
在第二審之上訴。則原判決此部分，顯係對上訴人有利之判決，上訴人對此部分一併
提起上訴，依上說明，即非適法，應併予駁回。
據上論結，應依刑事訴訟法第三百九十五條前段，判決如主文。
中      華      民      國    九十二    年      四      月      三      日
                              最高法院刑事第五庭
                                  審判長法官  謝  家  鶴
                                        法官  洪  文  章
                                        法官  花  滿  堂
                                        法官  陳  世  淙
                                        法官  洪  佳  濱
      右正本證明與原本無異
                                              書  記  官
中      華      民      國    九十二    年      四      月     十六     日


司法院資訊處製作；財團法人民間司法改革基金會備份。
